【裁判字號】    99,上易,281
【裁判日期】    990226
【裁判案由】    業務侵占
【裁判全文】
臺灣高等法院臺中分院刑事判決         99年度上易字第281號
上  訴  人  臺灣彰化地方法院檢察署檢察官
被      告  甲○○
上列上訴人因業務侵占案件，不服臺灣彰化地方法院98年度易字
第1228號中華民國98年12月14日第一審判決（起訴案號：臺灣彰
化地方法院檢察署98年度偵字第7521、7989號），提起上訴，本
院判決如下：
    主  文
上訴駁回。
    理  由
一、按依刑事訴訟法第350條、第361條、第362條、第367條規定
    ，不服地方法院之第一審判決而上訴者，須提出上訴書狀，
    並應敘述具體理由，為上訴必備之程式；其所提出之書狀未
    敘述上訴理由，或僅曾以言詞陳述上訴理由者，均應於上訴
    期間屆滿後20日內補提理由書於第一審法院。第一審法院經
    形式審查，認逾期未補提上訴理由者，應定期間先命補正；
    逾期未補正者，為上訴不合法律上之程式，應以裁定駁回。
    倘已提出上訴理由，但所提非屬具體理由者，則由第二審法
    院以上訴不合法律上之程式，判決駁回。而所謂具體理由，
    必係依據卷內既有訴訟資料或提出新事證，指摘或表明第一
    審判決有何採證認事、用法或量刑等足以影響判決本旨之不
    當或違法，而構成應予撤銷之具體事由，始克當之（例如：
    依憑證據法則具體指出所採證據何以不具證據能力，或依憑
    卷證資料，明確指出所為證據證明力之判斷如何違背經驗、
    論理法則）；倘僅泛言原判決認定事實錯誤、違背法令、量
    刑失之過重或輕縱，而未依上揭意旨指出具體事由，或形式
    上雖已指出具體事由，然該事由縱使屬實，亦不足以認為原
    判決有何不當或違法者（例如：對不具有調查必要性之證據
    ，法院未依聲請調查亦未說明理由，或援用證據不當，但除
    去該證據仍應為同一事實之認定），皆難謂係具體理由，俾
    與第二審上訴制度旨在請求第二審法院撤銷、變更第一審不
    當或違法之判決，以實現個案救濟之立法目的相契合，並節
    制濫行上訴（最高法院97年度台上字第892號刑事判決意旨
    參照）。又第367條之判決及對於原審諭知管轄錯誤、免訴
    或不受理之判決上訴時，第二審法院認其為無理由而駁回上
    訴，或認為有理由而發回該案件之判決，得不經言詞辯論為
    之，同法第372條定有明文。
二、上訴意旨略以：原審認定被告甲○○（下稱被告）共犯9次
    業務侵占犯行，各處有期徒刑7月，固屬卓見，然被告迄今
    未與告訴人和解，侵占款項金額高達新臺幣（下同）209萬
    2,830元，造成告訴人嚴重損害，影響公司之經營，且被告
    未明確舉證其所侵占款項之流向，則原審所定應執行刑僅為
    1年2月，實有輕重失衡，顯難達到遏阻之效等語。
三、經查：
  (一)本件上訴人因不服地方法院之第一審判決，於民國（下同）
    98年12月25日提出之上訴書，依刑事訴訟法第361條第2項條
    文、立法修正理由及上開最高法院判決意旨，倘已提出上訴
    理由，但所提非屬具體理由者，由第二審法院以上訴不合法
    律上之程式，以判決駁回之。至於上訴理由是否具體，係屬
    第二審法院審查範圍，不在命補正之列（參見法院辦理刑事
    訴訟案件應行注意事項第162點），合先敘明。
  (二)原審判決認定被告有原判決事實欄所載之犯行，係依憑被告
    之自白，並經證人即告訴人代表人乙○於警詢及偵查中證述
    明確，且有如原審判決書附表所示支票影本、被告臺中商業
    銀行帳號000000000000號帳戶客戶資料查詢及往來交易明細
    、存摺影本等可資佐證。從而論處被告犯如原審判決書附表
    所示之罪，各處如原審判決書附表所示之刑，應執行有期徒
    刑1年2月，已詳細敘述其所憑之證據及其認定之理由；就量
    刑方面，亦已審酌被告受僱於新吉發公司擔任業務，負責作
    帳、代收支票等工作，為從事業務之人，竟意圖為自己不法
    之所有，將其業務上向如原審判決書附表所示客戶收取之支
    票，未按筆存入公司帳戶內，分別予以侵占入己，核其所為
    ，均係犯刑法第336條第2項之業務侵占罪。而刑法第56條連
    續犯之規定，既於94年2月7日修正公布刪除，並於95年7月1
    日施行，故對於反覆實施之犯罪模式而言，除合於「接續犯
    」或「包括一罪」之情形外，依修正後刑法之規定，即應依
    數罪併罰之規定予以處斷（最高法院95年第8次刑事庭會議
    決議意旨參照)。又所謂「接續犯」依最高法院70年臺上字
    第2898號、86年臺上字第3295號判例，係指數行為於同時同
    地或密切接近之時地實施，侵害同一之法益，各行為之獨立
    性極為薄弱，依一般社會健全觀念，在時間差距上，難以強
    行分開，在刑法評價上，以視為數個舉動之接續施行，合為
    包括之一行為予以評價，較為合理，方屬接續犯之範疇，足
    見「接續犯」之成立，係以時、空密接性為前提要件，即透
    過對於同一法益之同種類侵害行為繼續不間斷之實行，業已
    稀釋個別行為之獨立性，致使刑法評價時將之視為單一、整
    體之犯罪行為，以符合社會一般人對於行為概念之認知，並
    與行為人之犯罪目的相互結合（臺灣高等法院臺中分院97年
    度上易字第1287號判決參照）。本件被告甲○○各於97年12
    月16日、12月31日、98年1月6日、2月2日、3月31日、4月30
    日、6月1日、8月4日、8月6日等不同日期為如原審判決書附
    表所示之侵占犯行，不同日期之侵占犯行，有時間隔數日，
    甚至逾2月之久，顯非均於密接之時、空所犯，依前揭修正
    後刑法廢除連續犯及最高法院就「接續犯」認定之意旨，實
    難認被告所為之全部侵占犯行，均屬於接續犯之包括一罪範
    疇。又被告原本工作既係每2日將所收取支票存入公司帳戶
    內，其又係於每次從中抽取幾張改存入其所有前開帳戶，則
    被告侵占罪數，自應按其存入次數計算而非收取支票次數。
    是被告9次侵占犯行，犯意各別，行為互殊，應予以分論併
    罰。爰審酌被告並無前科，素行尚佳，且犯後坦承犯行，惟
    被告正值青年，不思以合法正當途徑賺取所得，竟為圖己利
    ，侵占業務上應收取款項，金額甚鉅，至今亦未與被害人達
    成和解，及其犯罪之動機、智識程度、生活狀況等一切情狀
    ，分別量處如原審判決書附表所示之刑，並定其應執行之刑
    ，以示懲儆，所為論敘，俱有卷存證據資料可資復按，從形
    式上觀察，並無判決違背法令之情形存在。
  (三)上訴人上訴雖執前詞指摘原判決不當，惟其所執理由，並不
    具有調查之必要性，難謂係具體理由，且上訴人並未提出新
    事實及新證據為具體指摘，其上訴即無憑採。
  (四)原審判決就認定被告犯罪所憑之證據，已經詳細調查審酌，
    經核並無違背證據法則及論理法則。就量刑方面，亦已審酌
    被告之素行、犯罪一切情狀及其犯罪後態度，而量處其刑，
    經核亦屬妥適，並無過重或過輕之情形。上訴人提起上訴，
    固具備形式上之理由，但並未提出新事證以供調查，亦未依
    據卷內之訴訟資料，指摘原審判決有何足以影響判決本旨之
    不當或違法，而構成應予撤銷之具體事由。上訴人徒憑己意
    漫指原審判決不當，尚不足以動搖原審判決認定犯罪事實及
    量刑之基礎，難認係具體理由，其上訴顯然違背法律上之程
    式，應予駁回，並不經言詞辯論為之。
四、據上論斷，應依刑事訴訟法第367條前段、第372條，判決如
    主文。
中    華    民    國    99    年    2    月    26    日
            刑事第十一庭  審判長法  官  郭  同  奇
                                法  官  洪  曉  能
                                法  官  許  冰  芬
上列正本證明與原本無異。
不得上訴。
                                書記官  蔡  嘉  萍
中    華    民    國    99    年    2    月    26    日

司法院資訊處製作；財團法人民間司法改革基金會備份。
